【裁判字號】    96,勞訴,6
【裁判日期】    970707
【裁判案由】    僱用賠償
【裁判全文】
臺灣宜蘭地方法院民事判決               96年度勞訴字第6號
原      告  丙○○
            丁○○
共      同
訴訟代理人  曾文杞律師
被      告  才眾企業有限公司
法定代理人  甲○○
訴訟代理人  乙○○
上列當事人間請求僱用賠償事件，本院於97年6月24日言詞辯論
終結，判決如下：
    主  文
被告應給付原告丙○○、丁○○各新台幣壹佰肆拾萬元，及均自
民國九十六年九月十一日起至清償日止，按週年利率百分之五計
算之利息。
訴訟費用新台幣貳萬捌仟柒佰貳拾元由被告負擔。
本判決於原告各以新台幣肆拾陸萬柒仟元為被告供擔保後，各得
假執行。
    事  實  及  理  由
一、原告起訴意旨：
(一)、訴外人雄星採礦場實際負責人己○○領有經濟部核發之台經
    採字第5178號採礦執照，並租用宜蘭縣南澳鄉○○段1263地
    號礦業用地及同段85之5地號礦業用地。被告則與雄星採礦
    場訂約，共同合作採礦及礦附產品，開採人員由被告僱用，
    並以被告開採礦物、礦附產品之數量計價，給付一定金錢予
    雄星採礦場。
(二)、為此被告公司僱用原告2人開採礦物、礦附產品，原告2人乃
    受僱於被告公司以怪手開挖砂石及整地，有被告所立勞僱書
    面可稽。惟竟因此致原告開採及坐落宜蘭縣南澳鄉○○段
    1263礦業用地附近和平溪河川區域之公有地土石，遭經濟部
    各罰款新台幣（下同）140萬元，並經送法務部行政執行署
    宜蘭行政執行處（下簡稱宜蘭行政執行處）執行在案，而受
    有損害。
(三)、受僱人服勞務，因非可歸責於自己之事由，致受損害者，得
    向僱用人請求賠償。民法第487條之1第1項定有明文。本件
    原告受被告僱用，為被告服勞務，因非可歸責於自己之事由
    致受有遭罰款之損害，自得依前開法條之規定，請求被告賠
    償。
(四)、爰為訴之聲明：除供擔保金額外，如主文所示。
二、被告則抗辯以：否認曾僱用原告，也不認識原告，原告2人
    是礦主即訴外人己○○派在現場之戊○○找去工作的，並非
    其公司僱用。與己○○所簽之勞務合約書都尚未動工，原告
    2 人就被查獲罰款。至於原告提出之勞僱書面，係原告起訴
    前3、4個月原告等一堆人到其住處強迫其簽立，其內容並不
    實在等語。故為答辯聲明：請求駁回原告之訴及假執行之聲
    請。
三、本件兩造不爭執之事實，為訴外人雄星採礦場實際負責人己○○領有經濟部核發之台經採字第5178號採礦執照，並租用
    宜蘭縣南澳鄉○○段1263地號礦業用地及同段85之5地號礦
    業用地。被告與雄星採礦場訂約，共同合作採礦及礦附產品
    ，開採人員由被告僱用，並以被告開採礦物、礦附產品之數
    量計價，給付一定金錢予雄星採礦場。而原告2人受僱至前
    開礦場以怪手開挖砂石及整地，然因致原告開採及坐落宜蘭
    縣南澳鄉○○段1263礦業用地附近和平溪河川區域之公有地
    土石，遭經濟部以違反水利法各罰款140萬元，經送宜蘭行
    政執行處執行在案。上開事實並有原告提出之勞務合約書、
    台北高等行政法院95年度訴字第461號判決（原告等於受罰
    後不服裁罰循行政爭訟程序救濟）可稽，並經本院調閱宜蘭
    行政執行處94年度水利罰執特專字第6432、6433號卷宗查明
    屬實。故上開事實，均足認定為真實。
四、本件首應認定之爭點，為原告是否受僱被告為前開以怪手開
    挖砂石及整地之行為。查：被告與訴外人雄星採礦場實際負
    責人己○○領所訂立之勞務合約書第1項約定「雙方同意由
    乙方（即被告）提供勞務、機具設備... 」、第4條亦約定
    「乙方（即被告）因提供勞務，所聘用之人員，其薪資、勞
    保、作業安全等一切事項，均應由乙方自行負責... 」等語
    ，則於系爭礦場之工作人員，應均係由被告負責，而非訴外
    人雄星採礦場。另證人己○○到庭結證稱：「（法官問：雄
    星採礦場是否你經營？）是的，賴秀雲（勞務合約書上雄星
    採礦場之負責人）是名義負責人，是我太太。」、「（法官
    問：93年間澳花段採礦是否你所承攬？）有的，我有委託被
    告公司去整理礦場的聯外道路。」、「（法官問：怪手司機
    丙○○、丁○○受僱何人？）我請被告公司去整理道路後，
    不知道被告公司僱用何人去整理，這是在採礦前的事，結果
    被告公司整理道路沒幾天後就被警取締... 原告丙○○、丁○○我是後來才認識的，他們不是我僱用的。」等語，雖另
    名證人戊○○證稱：原告2人去工作時尚未確定僱主為何人
    等語，然依被告與雄星採礦場所簽立之前開勞務合約書，已
    確定礦區之工作人員均由被告提供，則原告至該礦區工作，
    自應認係由被告僱用。故被告抗辯兩造間無僱用關係云云，
    並不足採，應認原告之主張為真實。
五、次應認定之爭點，為原告是否因服勞務，因非可歸責於己之
    事由而受損害，而得向被告請求賠償？經查：原告遭經濟部
    各處140萬元罰款，業由宜蘭行政執行處強制執行在案，已
    如前述。而原告遭處罰款，係因其等於雄星採礦場租用之宜
    蘭縣南澳鄉○○段1263地號礦業用地、同段85之5地號礦業
    用地以怪手開挖土石及整地時，經經濟部第一河川局認有挖
    掘及毗鄰毗鄰河川區○○○○段85之13地號公有土地之土石
    ，故由經濟部以原告2人等違反水利法處而以罰款，此有台
    灣高等行政法院訴字第461判決可稽，原告2人並經宜蘭縣警
    察局蘇澳分局以涉有竊取砂石罪嫌而移請台灣宜蘭地方法院
    檢察署偵辦，然經該署檢察官以93年度偵字第3756號為不起
    訴處分確定，有該不起訴處分書附於宜蘭行政執行處94年度
    水利罰執特專字第6433號卷宗（第50至52頁）可證。查原告
    係受僱於礦區工作，該礦區之範圍為何，礦區採礦權人及受
    委託採礦之事業體固應知之甚詳，然就一般受僱人而言，既
    係受僱在礦區內工作，形式上認為經僱用人指示採礦之區域
    係在合法範圍內而未予質疑，乃屬常情，並符合一般經驗法
    則；且受僱人既係受僱工作以換取勞務報酬，則在是否違法
    並不明確下，要求受僱人必先向僱用人確認所指示之行為合
    法，始提供勞務，反違事理之常。故本件原告2人之受有損
    害，乃因不可歸責於己之事由，堪可認定。故原告此部分主
    張，亦屬可採。
六、按受僱人服勞務，因非可歸責於自己之事由，致受損害者，
    得向僱用人請求賠償。民法第487條之1第1項定有明文。本
    件原告2人受僱被告，於勞務時因非可歸責於原告2人之事由
    ，而受有各140萬元罰款之損害，則依前開法條規定，自得
    向被告求償。是本件原告之訴，為有理由，應予准許。又原
    告聲明願供擔保，請求為假執行之宣告，經核與法亦無不合
    ，爰酌定相當金額准許之。
七、本件事證已臻明確，兩造所為其餘攻擊防禦方法及舉證，經
    審酌後認均與結論不生影響，爰不一一論列，附此敘明。
四、結論：原告之訴為有理由，依民事訴訟法第78條、第390條
    第2項判決如主文。
中    華    民    國    97    年    7     月    7     日
                  臺灣宜蘭地方法院民事庭
                      法  官  張軒豪
正本與原本無異。
如不服本判決須於判決送達後20日內提出上訴狀（須附繕本）。
中    華    民    國    97    年    7     月    7     日
                      書記官  詹玉惠


司法院資訊處製作；財團法人民間司法改革基金會備份。
